臺灣彰化地方法院刑事判決
111年度金簡上字第3號
上  訴  人  
即  被  告  廖怡晴


上列上訴人即被告因違反洗錢防制法等案件，不服本院中華民國
110年12月8日110年度金簡字第62號第一審簡易判決（起訴案號
：109年度偵字第12140號、第12712號），提起上訴，本院管轄
之第二審合議庭判決如下：
    主    文
上訴駁回。
廖怡晴緩刑貳年。
    犯罪事實
一、廖怡晴知悉目前社會上有眾多不法份子為掩飾渠等不法行徑
    ，避免執法人員追訴及處罰，經常利用他人之人頭帳戶資料
    作為犯罪工具，以確保自己犯罪所得不法利益並掩人耳目，
    且其在客觀上亦得預見提供自己之金融帳戶相關資料予陌生
    人士使用，常與財產犯罪密切相關，可能被犯罪集團所利用
    以遂行詐欺犯罪及隱匿、掩飾犯罪所得財物或財產上利益，
    竟不顧他人可能遭受財產上損害之危險，而基於幫助掩飾、
    隱匿詐欺所得來源、去向及所在之洗錢及幫助他人詐欺之不
    確定故意，於民國105年11月30日在彰化縣鹿港鎮仁愛街住
    處附近，將其所申辦之彰化商業銀行（下稱彰化銀行）鹿港
    分行帳號00000000000000號帳戶（下稱彰化銀行帳戶）之存
    摺、提款卡及密碼，交付給王家宏使用。王家宏收受廖怡晴
    彰化銀行帳戶後，將之交付給王嘉榮，再經王嘉榮交付給所
    屬或其他詐騙集團成員，作為詐欺取財供被害人匯入款項之
    工具。嗣該詐騙集團成員基於共同意圖為自己不法所有之犯
    意聯絡，於附表一所示時間、以附表一所示方式，對郭倩妘
    、林佳賢施以詐術，致郭倩妘、林佳賢陷於錯誤，乃於附表
    一所示時間，匯款如附表一所示金額至廖怡晴彰化銀行帳戶
    內（詐騙時間、方式、匯款時間、金額詳如附表一所示）。
    郭倩妘、林佳賢於轉帳後，驚覺有異，乃報警處理，經警循
    線查獲，始悉上情。
二、案經郭倩妘、林佳賢分別訴由新北市政府警察局板橋分局、
    三峽分局移由臺中市政府警察局第一分局、彰化縣警察局鹿
    港分局報告臺灣彰化地方檢察署檢察官偵查後，聲請簡易判
    決處刑。
　　理    由
一、證據能力
　　以下引用之供述證據及非供述證據，檢察官、上訴人即被告
    廖怡晴（下稱被告）於本院審理中，均未爭執證據能力（參
    本院卷第54頁），且本院審酌各該證據均非屬違法取得之證
    據，復經本院於審判期日就該等證據進行調查、辯論（參本
    院卷第89-92頁），是以依法均得作為證據使用。
二、被告上訴意旨略以：對於原判決之全部提起上訴，且原審判
    決刑度太重，請求宣告緩刑等語（參本院卷第11頁刑事聲明
    上訴狀）。　
三、認定犯罪事實所憑之證據及理由
  ㈠被告對於上述犯罪事實，於偵查、本院準備程序及審理中均
    坦承不諱（見偵A卷第149-151頁、本院卷第53-54頁、第89
    頁、第92-94頁，卷宗代號詳附表二），核與證人王家宏於
    偵查中之證述合致（見偵A卷第150-152頁、第155-156頁）
    ，並與證人即告訴人郭倩妘、林佳賢於警詢時證述之情節相
    符（偵C卷第18-20頁、偵A卷第52-53反頁）；另有被告之彰
    化銀行帳戶客戶基本資料查詢、多幣別帳號存款交易查詢表
    、彰化銀行鹿港分行109年11月27日彰鹿字第1090000197號
    函暨檢送之個人戶顧客印鑑卡、資料異動申請書、個人網路
    銀行權限資料查詢、端末自動化-金融卡狀態查詢、優/數位
    /境外資金帳戶-止扣明細查詢、多幣別帳號存款交易查詢表
    與申請人身分證影本、內政部警政署反詐騙諮詢專線紀錄表
    （告訴人郭倩妘）、新北市政府警察局板橋分局信義派出所
    受理刑事案件報案三聯單、受理詐騙帳戶通報警示簡便格式
    表、告訴人郭倩妘之中國信託銀行帳戶存款交易明細、告訴
    人林佳賢手機通話紀錄、告訴人林佳賢之台新國際商業銀行
    帳戶、臺灣銀行帳戶交易明細、內政部警政署反詐騙諮詢專
    線紀錄表（告訴人林佳賢）、帳戶個資檢視及新北市政府警
    察局三峽分局北大派出所受理詐騙帳戶通報警示簡便格式表
    等件在卷可佐(見偵A卷第76-78頁、偵B卷第3-13頁、偵C卷
    第56-59頁、第41-43頁、第46頁、第53頁、偵A卷第54-56頁
    、第58-59頁、第61頁、第66頁）。
　㈡綜合前揭證據，足認被告自白與事實相符，堪以採信。本案
    事證明確，被告犯行堪以認定，應依法論科。
四、論罪科刑
  ㈠按刑法上之幫助犯，係指以幫助之意思，對於正犯資以助力
    ，而未參與實施犯罪之行為者。又按行為人提供金融帳戶提
    款卡及密碼予不認識之人，固非屬洗錢防制法第2條所稱之
    洗錢行為，不成立一般洗錢罪之正犯；然行為人主觀上如認
    識該帳戶可能作為收受、提領特定犯罪所得使用，他人提領
    後會產生遮斷資金流動軌跡以逃避國家追訴、處罰之效果，
    仍基於幫助之犯意而提供，則應論以幫助犯一般洗錢罪（最
    高法院刑事大法庭108年度臺上大字第3101號裁定意旨參照
    ）。查被告係將上開彰化銀行帳戶之存摺、提款卡及密碼交
    付予王家宏再交由王嘉榮提供給詐騙集團使用，對詐欺集團
    所實施詐欺取財及洗錢罪資以助力，使告訴人郭倩妘、林佳
    賢陷於錯誤，匯款至被告上開彰化銀行帳戶內，以此方式幫
    助詐欺集團掩飾、隱匿詐欺犯罪所得去向，經核其所參與者
    ，乃詐欺取財及洗錢罪構成要件以外之行為，又依卷內現存
    資料，並無證據顯示被告係以自己犯罪之意思提供上開帳戶
    ，其所為應屬幫助犯。
  ㈡是核被告所為，係犯刑法第30條第1項前段、第339條第1項之
    幫助詐欺取財罪及刑法第30條第1項前段、洗錢防制法第14
    條第1項之幫助洗錢罪。又被告交付上開彰化銀行帳戶予詐
    欺集團成員，幫助詐欺集團成員對告訴人郭倩妘、林佳賢施
    以詐術，致告訴人郭倩妘、林佳賢陷於錯誤而交付財物，同
    時幫助詐欺集團成員達成掩飾、隱匿詐欺所得真正去向之結
    果，係以一行為觸犯幫助詐欺取財罪及幫助洗錢罪，且被告
    提供彰化銀行帳戶以一幫助行為，幫助正犯侵害告訴人2人
    財產法益，均為想像競合犯，應依刑法第55條前段規定，從
    一重論以幫助洗錢罪。
　㈢原審基此認定，審酌被告於偵查中坦承犯行，就其幫助洗錢
    犯行部分，依洗錢防制法第16條第2項規定減輕其刑；並參
    酌被告可預見將自己之金融帳戶存摺、提款卡及密碼交付他
    人使用，可能遭他人用以作為詐騙及洗錢之工具，竟將上開
    存摺、提款卡及密碼交付他人，使詐騙集團得以遂行詐欺行
    為後，取得詐騙所得，並使該犯罪所得之真正去向、所在得
    以獲得掩飾、隱匿，不僅損害受詐騙被害人之財產，亦妨礙
    檢警追緝犯罪行為人，助長犯罪，並使相關犯罪之被害人難
    以求償，對社會治安造成之危害實非輕微，亦有害於金融秩
    序之健全，所為實屬不該；且考量被告係將帳戶資料交與王
    家宏，由王家宏轉交他人，是以被告之角色及涉案程度較王
    家宏輕微，暨被告犯罪動機、坦承犯行之犯後態度及其等智
    識程度、家庭經濟狀況、被害人所受損害等一切情狀，量處
    有期徒刑2月，併科罰金新臺幣（下同）2萬元，罰金如易服
    勞役，以1,000元折算1日。原審認事用法，均無違誤，量刑
    亦屬妥適；就不予宣告沒收部分，原審亦詳盡闡明，而合於
    規定。被告上訴請求從輕量刑並給予緩刑等情，惟按關於刑
    之量定，係實體法上賦予法院得為自由裁量之事項，倘其未
    有逾越法律所規定之範圍，或濫用其權限，即不得任意指摘
    為違法，以為上訴之理由（最高法院75年臺上字第7033號判
    決意旨參照）。原審量刑業經依據法律具體規定，宣告罪刑
    ，尚無違誤外部界限；且已考量法律之目的及法律秩序之理
    念所在，衡酌該罪之需罰性與應罰性，已符合罪刑相當原則
    ，使輕重得宜，罰當其罪，亦無違反內部界限。形式上觀察
    原判決亦無認定事實錯誤、量刑瑕疵或違背法令等情事，並
    未逾越客觀上之適當性、必要性及相當性之比例原則，核屬
    妥適。綜上，原審判決認事用法及量刑既均無違誤瑕疵可指
    ，本案被告上訴自無理由，應予駁回。
　㈣本院審酌，被告未曾受有期徒刑以上刑之宣告，有臺灣高等
    法院被告前案紀錄表可按，且於本院審理中表示願意與告訴
    人2人和解以賠償其等所受損害等語，經本院通知告訴人2人
    到場進行調解，就告訴人林佳賢部分，業已達成和解，被告
    並已依調解內容給付完畢，而徵得告訴人林佳賢原諒，此有
    本院調解程序筆錄及轉帳交易結果通知列印資料在卷可稽（
    參本院卷第73-74頁、第97頁）；另告訴人郭倩妘經通知則
    未到場，亦無提出具體和解金額一情，亦有本院送達證書、
    刑事報到明細及民事調解回報單可佐（見本院卷第63-69頁
    ），固然此部分是否和解係取決於告訴人郭倩妘之態度及被
    告之資力，任何人皆無要求雙方應允對方條件之權利，且告
    訴人郭倩妘所受損害，被告固難辭其咎，然被告已一再陳明
    願意和解及給付賠償金額之意願（見本院卷第95頁），僅因
    告訴人郭倩妘未到場而無法達成和解，然本院綜合酌量前揭
    各項情狀，被告目前有正當職業及其家庭經濟狀況，審度其
    所犯情節及危害程度，此舉雖屬法所不許，然其非習於犯罪
    之人，且主觀惡性並非重大，尚未顯示對於社會及法律之嚴
    重敵視狀態，僅因一時失慮，偶罹刑典，且於本院審理中已
    有悔意，足認被告經此偵、審教訓後，當知所警惕，信無再
    犯之虞，本院認尚無逕對被告施以短期自由刑之必要，為期
    其能有效回歸社會，故對被告宣告之刑，以暫不執行為適當
    ，爰依刑法第74條第1項第1款規定，併予宣告緩刑2年，以
    啟自新。
據上論斷，應依刑事訴訟法第455條之1第1項、第3項、第368條
，刑法第74條第1項第1款，判決如主文。
本案經檢察官何蕙君聲請簡易判決處刑，檢察官陳靚蓉到庭執行
職務。
中　　華　　民　　國　　111 　年　　5 　　月　　5 　　日
  　　　　　　刑事第六庭  審判長法　官  吳永梁
　　　　　　　　　              法  官  張琇涵　
　　　　　　　　　              法  官  呂美玲
以上正本證明與原本無異。
不得上訴。
中　　華　　民　　國　　111 　年　　5 　　月　　5 　　日
                                書記官  鍾宜津
論罪科刑附錄法條：
刑法第339條第1項
意圖為自己或第三人不法之所有，以詐術使人將本人或第三人之
物交付者，處5年以下有期徒刑、拘役或科或併科50萬元以下罰
金。
以前項方法得財產上不法之利益或使第三人得之者，亦同。
前二項之未遂犯罰之。
洗錢防制法第14條第1項
有第二條各款所列洗錢行為者，處7年以下有期徒刑，併科新臺
幣5百萬元以下罰金。
前項之未遂犯罰之。
前二項情形，不得科以超過其特定犯罪所定最重本刑之刑。

附表一（時間：民國/金額：新臺幣）
編號 告訴人 詐騙方式 轉帳時間及金額 帳戶 1 郭倩妘 詐欺集團某成員於109年6月2日，假冒團購客服及銀行人員，致電予郭倩妘，佯稱因客戶資料遭駭致訂單重複扣款，需按指示操作自動櫃員機以取消設定云云，致郭倩妘陷於錯誤，而按指示轉帳至指定帳戶內。 於109年6月3日晚間8時56分許，轉帳99,984元。 被告彰化銀行帳戶    於109年6月3日晚間8時58分許，轉帳50,212元。  2 林佳賢 詐欺集團某成員於109年6月3日晚間10時18分許，假冒FMshose店家客服及銀行人員，致電予林佳賢，佯稱因服務人員操作錯誤致訂單重複扣款，需按指示操作網路銀行以取消設定云云，致林佳賢陷於錯誤，而按指示轉帳至指定帳戶內（所匯入洪駿廷帳戶部分，非上訴範圍）。 於109年6月4日凌晨零時5分許，轉帳49,989元 被告彰化銀行帳戶    於109年6月4日凌晨零時7分許，轉帳8,123元     於109年6月4日凌晨零時10分許，轉帳49,989元     於109年6月4日凌晨零時13分許，轉帳9,912元  

附表二（卷宗對照表）：
編號 卷宗名稱 卷宗代號 1 臺灣彰化地方檢察署109年度偵字第12140號卷一 偵A卷 2 臺灣彰化地方檢察署109年度偵字第12140號卷二 偵B卷 3 臺灣彰化地方檢察署109年度偵字第12712號卷 偵C卷 4 本院110年度金簡字第62號卷 原審卷 5 本院111年度金簡上字第3號卷 本院卷